【裁判字號】    98,簡上,142
【裁判日期】    980508
【裁判案由】    妨害名譽
【裁判全文】
臺灣板橋地方法院刑事判決            98年度簡上字第142號
上  訴  人
即  被  告  乙○○
上列上訴人即被告因妨害名譽案件，不服本院97年度簡字第1043
6 號，中華民國97年12月19日所為第一審簡易判決（起訴案號：
臺灣板橋地方法院檢察署97年度偵字第23704 號），提起上訴，
本院管轄第二審之合議庭判決如下：
    主  文
上訴駁回。
    事  實
一、乙○○與甲○○曾係男女朋友關係，嗣二人分手後，乙○○
    因而心生不滿，明知網路上之留言版可為不特定多數人點閱
    ，係屬不特定多數人得以共見共聞之場所，竟基於意圖散布
    於眾之誹謗犯意，分別於民國97年1 月8 日、9 日，在其位
    於臺北縣五股鄉○○路○ 段18號2 樓住所內，以電腦設備連
    結網際網路，在雅虎奇摩交友網站之「心情日記」網頁內，
    刊登內容為「甲○○是網友，在外貿協會展覽組上班... 她
    有躁鬱症，須服藥萬芳醫院的百憂解暫壓抑症狀，她半夜0
    點、2 點、4 點，可以每次打電話各50分鐘給我，痛罵她第
    一任、第二任、第三任丈夫，痛罵新認識的網友Mark，哭訴
    新認識的網友黃民賢限制她行動自由代她接手機，過夜把樓
    下大門鎖住不讓她外出」、「被老謀深算的甲○○洗腦，鼓
    吹她要誣陷我，用不實文詞攻擊我，撤案後，我勸她遠離甲
    ○○她燥鬱的來電話不要接聽... 家裡座機及手機改號，也
    是避免染毒的消極措施」等文章，使不特定多數人得以共見
    共聞，足以貶損甲○○之名譽。
二、案經甲○○告訴臺灣板橋地方法院檢察署檢察官偵查後起訴
    ，因乙○○自白犯罪，經原審法官改以簡易判決處刑。
    理  由
一、證據能力：
    本案以下所引用之卷證資料，並無證據證明係公務員違背法
    定程序所取得，又被告以外之人於審判外之陳述，經核並無
    非出於自由意願而為陳述或遭違法取證及顯有不可信之情況
    ，再卷內之文書證據，亦無刑事訴訟法第159 條之4 之顯有
    不可信之情況與不得作為證據之情形，且公訴人、被告迄本
    院言詞辯論終結前均未聲明異議，依刑事訴訟法第159 條至
    159 條之5 之規定，均有證據能力，合先敘明。
二、認定犯罪事實所憑之證據及其理由：
    訊據上訴人即被告乙○○對於其明知網路上之留言版可為不
    特定多數人點閱，係屬不特定多數人得以共見共聞之場所，
    竟基於意圖散布於眾之誹謗犯意，於上開時地在雅虎奇摩交
    友網站之「心情日記」網頁內刊登如事實欄所述文章，足以
    貶損甲○○名譽之事實均坦承不諱，核與告訴人甲○○提出
    之刑事告訴狀，及其於檢察官偵訊時及本院一審準備程序期
    日之指述相符。此外，復有告訴人提出之被告於YAHOO ！奇
    摩交友網站網頁資料（參臺灣板橋地方法院檢察署97年度他
    字第4617號偵查卷第16頁）足資佐證。本件事證明確，被告
    犯行堪以認定，應予依法論科。
三、論罪科刑、所犯法條及上訴駁回之理由：
    核被告分別於97年1 月8 日、97年1 月9 日，在雅虎奇摩交
    友網站之「心情日記」網頁，刊登內容為「甲○○……有躁
    鬱症，須服藥萬芳醫院的百憂解暫壓抑症狀，她半夜零點、
    2 點、4 點，可以每次打電話各50分鐘給我，痛罵……。」
    、「被老謀深算的甲○○洗腦，鼓吹她要誣陷我，用不實文
    詞攻擊我，撤案後，我勸她遠離甲○○她燥鬱的來電話不要
    接聽... 家裡座機及手機改號，也是避免染毒的消極措施」
    等文章，依一般社會通念，已屬揭發足使告訴人人格聲譽遭
    受毀損之具體事實，均係犯刑法第310 條第2 項之散布文字
    誹謗罪。又被告分別於97年1 月8 日、97年1 月9 日，在上
    開網頁上刊登上開文字內容，係分別於不同日期，發表當日
    心情而為，顯見犯意各別，行為互殊，應予分論併罰。原審
    以被告罪證明確，依刑事訴訟法第449 條第2 項、第3 項、
    第454 條第2 項，刑法第310 條第2 項、第41條第1 項前段
    、第51條第6 款，刑法施行法第1 條之1 之規定，並審酌被
    告未循正當合法途徑解決紛爭，竟訴諸文字散布足以詆毀他
    人聲譽之事，所為實屬不該，惟念其係因氣憤致一時失慮，
    惡性尚非重大，兼衡其並無前科，素行良好，且已坦承犯行
    ，尚有悔意，及其犯罪之目的、手段、散布時間、方式、對
    告訴人名譽所生損害，並未與告訴人和解、賠償等一切情狀
    ，分別量處被告拘役10日、10日，應執行拘役15日，並諭知
    如易科罰金之折算標準，以資懲儆。本院經核原審判決之認
    事用法，核無不合，且原審量定刑期，已審酌被告各種犯罪
    情狀如上，量刑亦屬妥適，並無明顯違反比例原則輕重失衡
    之情事；再雙方經本院於準備程序時協調洽談和解賠償事宜
    ，告訴人表示因被告上開行為已造成其很大之傷害，被告欠
    錢不還，還告到其有前科，且在網路上說其有重度憂鬱、躁
    鬱患者等事情，其不願意和解，也不願意再出庭等語，業據
    告訴人陳明在卷（參本院98年3 月20日準備程序筆錄第2 頁
    ），故被告無從與告訴人達成和解以取得諒解，本院認不宜
    為緩刑或罰金之宣告，用茲警惕，以維衡平。是以，被告確
    有為本件妨害名譽之犯行，且原審判決之認事用法均無違誤
    ，量刑亦屬妥適，理由已詳細論述如前，因認被告之上訴為
    無理由，應予駁回。
四、至於起訴意旨另以：被告於97年1 月10日，在「心情日記」
    網頁刊登「有人很厲害呦，突破我的密碼，修改刪除我2008
    年1 月8 日及1 月9 日的日記，不知道是否是甲○○派人做
    的，如果是，那她的電腦常識已變得博士級囉，讓我來查閱
    相關電腦犯罪規定，再跟我的律師研究看怎麼辦。」等文字
    部分，同時涉有散布文字誹謗犯行云云。然按刑法第310 條
    誹謗罪之成立，必須意圖散布於眾，而指摘或傳述足以毀損
    他人名譽之具體事實，始足當之。查被告雖有刊登上開文字
    之事實，惟觀諸上開文字之內容，僅係表達其日記有遭刪除
    之事實，並懷疑此事可能與告訴人有關，並非揭發特定不名
    譽之事實，難認其主觀上具有誹謗告訴人之故意，依前揭說
    明，自不得論以散布文字誹謗罪。從而，本件尚屬不能證明
    被告有此部分犯罪，本應為無罪之諭知，惟因檢察官認此部
    分與前開被告經論罪科刑之部分，具有一罪關係，爰不另為
    無罪之諭知，併此敘明。
據上論斷，應依刑事訴訟法第455 條之1 第1 項、第3 項、第36
4 條、第368 條，判決如主文。
本案經檢察官藍海凝到庭執行職務。
中    華    民    國    98    年    5     月     8    日
                  刑事第十六庭  審判長法  官  許必奇
                                      法  官  陳明偉
                                      法  官  鄧雅心
上列正本證明與原本無異。
不得上訴。
                                      書記官  金和國
中    華    民    國    98    年    5     月     8    日
附錄：
中華民國刑法第310 條第2 項：
散布文字、圖畫犯前項之罪者，處二年以下有期徒刑、拘役或一
千元以下罰金。


司法院資訊處製作；財團法人民間司法改革基金會備份。
